【裁判字號】    97,訴,3779
【裁判日期】    971007
【裁判案由】    毒品危害防制條例
【裁判全文】
臺灣板橋地方法院刑事判決              97年度訴字第3779號
公  訴  人  臺灣板橋地方法院檢察署檢察官
被      告  甲○○
                    （現在臺灣桃園女子監獄執行中）
上列被告因違反毒品危害防制條例案件，經檢察官提起公訴（97
年度毒偵字第7124號），被告於準備程序中就被訴事實為有罪之
陳述，經本院合議庭裁定由受命法官獨任進行簡式審判程序，並
判決如下：
    主  文
甲○○施用第一級毒品，處有期徒刑拾月。
    事  實
一、甲○○前於民國88年間，因施用毒品案件，經依本院88年度
    毒聲字第2943號裁定送觀察、勒戒後，因有繼續施用毒品之
    傾向，復依本院88年度毒聲字第4048號裁定令入戒治處所施
    以強制戒治。嗣因執行強制戒治，其成效經評定為合格，無
    繼續戒治之必要，再依本院88年度毒聲字第6809號裁定停止
    戒治，所餘戒治期間付保護管束。復依本院89年度毒聲字第
    4125號裁定撤銷停止戒治，令入戒治處所施以強制戒治，而
    於90年6 月3 日執行完畢，翌日因執行完畢出監。又於上開
    強制戒治執行完畢釋放後5 年內，再因施用毒品案件，經本
    院以94年度訴字第2500號判處有期徒刑8 月確定。再於95年
    間，因施用毒品案件，經本院以97年度訴緝字第166 號判處
    有期徒刑9 月。詎甲○○仍不知悔改，猶基於施用第一級毒
    品海洛因之犯意，於97年7 月2 、3 日間某時，在其位於臺
    北縣新莊市○○路293 巷2 之1 號3 樓住處，以針筒注射之
    方式，施用第一級毒品海洛因。嗣於同年月4 日凌晨3 時許
    ，為警在臺北縣三重市○○○路6 號前查獲，經採尿送驗結
    果，呈鴉片類（可待因、嗎啡）陽性反應，始悉上情。
二、案經臺北縣政府警察局三重分局報請臺灣板橋地方法院檢察
    署檢察官偵查起訴。
    理  由
一、本案被告甲○○所犯係死刑、無期徒刑、最輕本刑為3 年以
    上有期徒刑以外之罪，其於準備程序就前揭被訴事實為有罪
    之陳述，經受命法官告知簡式審判程序之旨，並聽取其與公
    訴人之意見後，本院認無不得或不宜改依簡式審判程序進行
    之情事，依刑事訴訟法第273 條之1 第1 項、第284 條之1
    規定，裁定本案由受命法官獨任進行簡式審判程序，合先敘
    明。
二、按毒品危害防制條例於92年7 月9 日修正公布，自93年1 月
    9 日施行，其中第20條、第23條將施用毒品之刑事處遇程序
    區分為「初犯」、「5 年內再犯」、「5 年後再犯」。依其
    立法理由之說明：「初犯」，經觀察、勒戒或強制戒治，應
    為不起訴處分或不付審理之裁定；經觀察、勒戒或強制戒治
    執行完畢釋放後，「5 年內再犯」者，因其再犯率甚高，原
    實施之觀察、勒戒及強制戒治既已無法收其實效，爰依法追
    訴或裁定交付審理。至於經觀察、勒戒或強制戒治執行完畢
    釋放，「5 年後再犯」者，前所實施之觀察、勒戒或強制戒
    治已足以遮斷其施用毒品之毒癮，為期自新及協助其斷除毒
    癮，仍用「初犯」規定，先經觀察、勒戒或強制戒治之程序
    。從而，依修正後之規定，祇於「初犯」及「5 年後再犯」
    2 種情形，有其追訴條件之限制，即須於初犯經觀察、勒戒
    或強制戒治釋放後，5 年內均無施用毒品之行為，始能認其
    前所實施之觀察、勒戒或強制戒治已足遮斷毒癮，而得於5
    年後再犯時，再予適用初犯之規定，重行觀察、勒戒等程序
    。倘5 年內已經再犯，被依法追訴處罰，縱其第3 次（或第
    3 次以上）施用毒品之時間在初犯釋放5 年以後，即與「5
    年後再犯」之情形有別，且因已於「5 年內再犯」，顯見其
    再犯率甚高，原實施觀察、勒戒或強制戒治，已無法收其實
    效，自無再經觀察、勒戒及強制戒治之必要，應由檢察官逕
    行起訴，始符新法修正之本旨（最高法院95年第7 次刑事庭
    會議決議參照）。查被告前於88年間，因施用毒品案件，經
    依本院88年度毒聲字第2943號裁定送觀察、勒戒後，因有繼
    續施用毒品之傾向，復依本院88年度毒聲字第4048號裁定令
    入戒治處所施以強制戒治。嗣因執行強制戒治，其成效經評
    定為合格，無繼續戒治之必要，再依本院88年度毒聲字第
    6809號裁定停止戒治，所餘戒治期間付保護管束。復依本院
    89年度毒聲字第4125號裁定撤銷停止戒治，令入戒治處所施
    以強制戒治，而於90年6 月3 日執行完畢，翌日因執行完畢
    出監。又於上開強制戒治執行完畢釋放後5 年內，再因施用
    毒品案件，經本院以94年度訴字第2500號判處有期徒刑8 月
    確定。再於95年間，因施用毒品案件，經本院以97年度訴緝
    字第166 號判處有期徒刑9 月，此有臺灣高等法院被告前案
    紀錄表1 份附卷可考。是被告本案施用毒品犯行，距上開強
    制戒治執行完畢雖已逾5 年，惟被告在上開強制戒治執行完
    畢釋放後5 年內，既已再犯施用毒品之罪，並經追訴處罰，
    揆諸前揭說明，其本次犯行即與毒品危害防制條例第20條第
    3 項所稱之「5 年後再犯」有別，是公訴人依法追訴，於法
    並無不合，本院自應依法論科。
三、上開犯罪事實，業據被告於本院審理時供認不諱，且其經警
    採集之尿液，經送請臺灣檢驗科技股份有限公司檢驗結果，
    呈鴉片類（嗎啡、可待因）陽性反應，有該公司97年7 月17
    日濫用藥物檢驗報告、臺北縣政府警察局三重分局查獲毒品
    案件被移送者姓名、代碼對照表各1 份在卷可資佐證，足徵
    被告任意性之自白與事實相符，應堪採信。本案事證已臻明
    確，被告犯行，堪以認定，應依法論科。
四、按海洛因屬毒品危害防制條例第2 條第2 項第1 款所定之第
    一級毒品，不得非法持有、施用。是核被告所為，係犯毒品
    危害防制條例第10條第1 項之施用第一級毒品罪。被告持有
    第一級毒品海洛因進而施用，其持有海洛因之低度行為，應
    為施用之高度行為所吸收，不另論罪。爰審酌被告施用毒品
    足以戕害身心健康，滋生其他犯罪，惡化社會治安，其經觀
    察、勒戒、強制戒治後，仍再度施用毒品，顯見其戒毒之意
    志不堅，自制力不佳，應有入監矯治之必要。惟念其施用毒
    品，戕害己身，本質上屬於病患性行為，且犯後已坦承犯行
    ，態度良好等一切情狀，量處如主文所示之刑，以示懲儆。
據上論斷，應依刑事訴訟法第273 條之1 第1 項、第299 條第1
項前段，毒品危害防制條例第10條第1 項，判決如主文。
本案經檢察官靳開聖到庭執行職務。
中    華    民    國    97    年    10    月    7     日
                  刑事第五庭    法  官  謝梨敏
以上正本證明與原本無異。
                                書記官  林壯隆
中    華    民    國    97    年    10    月    7     日
附錄本判決論罪之法條：
毒品危害防制條例第10條
施用第1級毒品者，處6 月以上5 年以下有期徒刑。
施用第2級毒品者，處3 年以下有期徒刑。


司法院資訊處製作；財團法人民間司法改革基金會備份。
